【裁判字號】    97,中簡上,764
【裁判日期】    971107
【裁判案由】    詐欺
【裁判全文】
臺灣臺中地方法院刑事判決           97年度中簡上字第764號
上  訴  人
即  被  告  乙○○
上列上訴人即被告因詐欺案件，不服本院台中簡易庭97年度中簡
字第1819號中華民國97年7月21日第一審簡易判決（聲請案號：
台灣台中地方法院檢察署97年度偵字第8695、9998、10157號）
，提起上訴，本院管轄之第二審合議庭判決如下：
    主    文
上訴駁回。
    犯罪事實及理由
一、本案經本院審理結果，認原審判決認事用法及量刑均無不當
    ，應予維持，除原審判決犯罪事實及理由欄一、第10行所載
    「存摺、提款卡、密碼、印章等物」，應更正為「存摺、提
    款卡（含密碼）」外，餘引用原審判決書記載之犯罪事實、
    證據及理由（如附件）。
二、訊據上訴人即被告乙○○（下稱被告）雖坦承申請設立三信
    商業銀行南門分行第0000000000號及日盛國際商業銀行大里
    分行第00000000000000號帳戶，並領有存摺、提款卡等情，
    惟否認幫助詐欺取財犯行，其上訴意旨略以：伊所有上開三
    信銀行、日盛銀行帳戶之存摺、提款卡原係放置伊機車坐墊
    下之置物箱內，提款卡密碼寫在一張紙上，與提款卡放在一
    起，伊於97年3月5晚上在住處打開置物箱發現失竊，隨即於
    翌日前往轄區派出所報案並辦理掛失云云。經查：
（一）被害人丙○○係於97年2月20日18時許接獲詐欺集團成員
      之詐騙電話，因而受騙陷於錯誤，依指示操作自動櫃員機
      ，致其存款新台幣（下同）十萬元及二萬九千九百八十七
      元，於97年2月20日21時18分許及97年2月21日零時33分許
      ，遭轉帳至被告所有上開三信銀行、日盛銀行帳戶；被害
      人陳建甫於97年2月20日19時18分許，接獲詐欺集團成員
      之詐騙電話，因而受騙陷於錯誤，依指示操作自動櫃員機
      ，致其存款二萬一千一百二十二元，於97年2月20日20時1
      2分許，遭轉帳至被告所有上開日盛銀行帳戶；被害人甲
      ○○於97年2月20日21時13分許，接獲詐欺集團成員之詐
      騙電話，因而受騙陷於錯誤，依指示操作自動櫃員機，致
      其存款二萬四千五百五十五元，於97年2月20日21時43分
      許，遭轉帳至被告所有上開日盛銀行帳戶等情，業據被害
      人丙○○、陳建甫、甲○○於警詢時指訴綦詳，且為被告
      所不爭執，並有被害人提出之自動櫃員機交易明細表四份
      ，及被告所有上開三信銀行、日盛銀行帳戶開戶資料、交
      易明細表附卷可稽。
（二）依前揭交易明細表顯示，被告所有上開三信銀行帳戶於97
      年1月18日提領五百元後，存款僅餘四十三元，至97年1月
      20日即有被害人丙○○轉入十萬元；另其所有三信銀行帳
      戶於97年2月18日提領二千五百元後，存款僅餘一百二十
      四元，至97年1月20日即有被害人陳建甫、甲○○分別轉
      入二萬一千一百二十二元及二萬四千五百五十五元，另有
      被害人丙○○於97年1月21日轉入二萬九千九百八十七元
      ，且旋遭提領一空，此與一般提供金融機構帳戶予詐欺集
      團作為詐欺取財匯款工具之情形相當，並可認定被告所有
      上開銀行帳戶之存摺、提款卡（含密碼），至遲於被害人
      丙○○、陳建甫、甲○○受騙轉帳之前，已在該詐欺集團
      成員持有中。而金融機構帳戶之存摺、金融卡（含密碼）
      ，僅供本人存提款項使用，具有專屬性，若謂該不詳姓名
      成年人或所屬詐欺集團成員在未徵得被告同意使用之情況
      下，即指示被害人轉帳至其所有上開銀行帳戶，顯與經驗
      法則相悖。又被告供稱其機車坐墊下之置物箱，除放置上
      開三信銀行、日盛銀行帳戶之存摺、金融卡外，還放有安
      全帽、雨衣、包包等物品，每日均有使用等語，乃竟遲至
      97年3月5日始發現其所有放置機車置物箱內之存摺、提款
      卡遺失，亦與常情乖違，足徵被告所有上開銀行帳戶之存
      摺、提款卡（含密碼），應係其於97年1月18日領出存款
      後迄被害人丙○○、陳建甫受騙轉帳之前某時，在不詳地
      點，提供予不詳姓名成年人使用。原審判決認被告併交付
      印章予不詳姓名成年人部分，因尚乏證據足資證明，應予
      更正。
（三）被告係36年1月25日出生之成年人，自承與其夫販賣水果
      維生長達二、三十年，應具相當之社會經驗，對不詳姓名
      成年人何以須要其所有上開銀行帳戶，豈能無疑？況自政
      府開放金融機構申請設立以來，金融機構大量增加，使一
      般人申請存款帳戶極為容易、便利，故除非充作犯罪使用
      ，一般並無使用他人金融機構帳戶之必要。而坊間新聞媒
      體，對於不肖犯罪集團，經常利用大量取得之金融機構帳
      戶，作為詐欺取財工具，亦多所報導，被告對此應知之甚
      詳，竟仍將其所有上開銀行帳戶之存摺、金融卡（含密碼
      ），交予不詳姓名成年人使用，該不詳姓名成年人或所屬
      詐欺集團成員果據以為詐欺取財匯款之工具，被告自有幫
      助該不詳姓名成年人或所屬詐欺集團成員詐欺取財之不確
      定故意。
（四）綜上所述，被告所辯無非飾卸之詞，不足採信，本件事證
      明確，其幫助詐欺取財犯行堪予認定。
三、核被告所為，係犯刑法第30條第1項前段、第339條第1項之
    幫助詐欺取財罪。被告以一交付上開銀行帳戶資料之行為，
    幫助詐欺集團成員向被害人丙○○、陳建甫、甲○○詐取財
    物，觸犯三幫助詐欺取財罪名，為想像競合犯，應依刑法第
    55條規定從一重處斷。又被告係幫助不詳姓名成年人或所屬
    詐欺集團成員犯詐欺取財罪，為幫助犯，依刑法第30條第2
    項之規定，應按正犯之刑減輕之。原審認被告犯罪事證明確
    ，審酌被告並無前科，素行尚可，因一時失慮致犯此罪行，
    其所為嚴重擾亂金融交易秩序及阻礙國家偵查追緝之行使，
    暨其智識、犯罪目的、手段、犯罪所生危害不小，及犯後否
    認犯行，態度不佳等一切情狀，適用刑法第339條第1項、第
    30條第1項、第2項、第55條、第41條第1項前段、刑法施行
    法第1條之1第1項、第2項前段規定，判處被告有期徒刑四月
    ，並諭知易科罰金之折算標準，經核其認事用法皆無違誤，
    量刑亦屬妥適，被告提起本件上訴否認幫助詐欺取財犯行，
    為無理由，應予駁回。
據上論斷，應依刑事訴訟法第455條之1第1項、第3項、第373條
、第368條，判決如主文。
中    華    民    國    97    年     11    月    7    日
                  刑事第五庭    審判長法  官  鍾堯航
                                      法  官  巫淑芳
                                      法  官  吳崇道
上正本證明與原本無異。
本件不得上訴。
                                      書記官  吳淑願
中    華    民    國    97    年     11    月    7    日
附錄本案論罪科刑法條全文
刑法第339條第1項：
意圖為自己或第三人不法之所有，以詐術使人將本人或第三人之
物交付者，處五年以下有期徒刑、拘役或科或併科一千元以下罰
金。


司法院資訊處製作；財團法人民間司法改革基金會備份。
